【裁判字號】    90,抗,811
【裁判日期】    901128
【裁判案由】    瀆職
【裁判全文】
臺灣高等法院臺中分院刑事裁定                      九十年度抗字第八一一號
    抗  告  人
    即自 訴 人  丁○○
                己○○
                戊○○
                丙○○
    被      告  甲○○  臺灣臺中地方法院院長
                辛○○
                庚○○
                乙○○
右抗告人等因自訴被告等偽造文書案件，不服臺灣臺中地方法院中華民國九十年十月
十二日所為裁定（民國九十年度自字第六○○號），提起抗告，本院裁定如左：
    主  文
抗告駁回。
    理  由
一、自訴意旨如附件自訴狀影本所載。
二、按刑法第二百十四條之使公務員登載不實事項於公文書罪，須一經他人之聲明或
    申報，公務員即有登載之義務，並依其所為之聲明或申報予以登載，而屬不實之
    事項者，始足構成，若其所為聲明或申報，公務員尚須為實質之審查，以判斷其
    真實與否，始得為一定之記載者，即非本罪所稱之使公務員登載不實，最高法院
    七十三年臺上字第一七一○號判例可資參照。
三、自訴意旨：(1)、認定被告乙○○等人共同涉有刑法第二百十四條之使公務員登載
    不實罪，係以自訴人丁○○、丙○○、己○○、戊○○四人與被告乙○○間為叔
    姪關係，雙方就坐落於臺中縣大雅鄉○○村○○路一四○巷六六弄十九號之房屋
    為共有人關係，因被告乙○○、庚○○二人見自訴人丁○○等四人久未住居，乃
    於九十年一月間，僱工將該房屋之走道上砌以圍牆而予封堵，及將自訴人己○○
    所有之廚房與庭院、自訴人丁○○、戊○○二人所有之房間據為己用，自訴人不
    甘損失，乃將該圍牆予以拆除，雙方因而發生爭訟，互對對方提出侵占、毀損之
    告訴，經由臺中縣警察局豐原分局大雅分駐所受理後，呈由臺中縣警察局豐原分
    局於九十年七月二十五日以豐警刑字第三二八四八號刑事案件報告書報請臺灣臺
    中地方法院檢察署檢察官以九十年度偵字第一三三○一號偵查，並經該承辦檢察
    官辛○○於九十年八月八日、九十年八月十七日開庭偵查；(2)、自訴人等認被告
    乙○○、庚○○二人犯有侵占罪，而自訴人等為維護權益行為，並非毀損他人之
    物，故於前揭臺中縣警察局豐原分局大雅分駐所與臺灣臺中地方法院檢察署檢察
    官偵查中之訊問與偵查筆錄就有關被告乙○○、庚○○二人對自訴人等告訴毀損
    之內容，係屬虛偽，自有以不實事項使公務員登載於職務上所掌公文書之犯行；
    (3)、臺灣臺中地方法院院長對於該案件之承辦檢察官辛○○有督導之權，竟疏於
    督導，而認被告等共同犯有以不實事項使公務員登載於職務上所掌公文書之罪嫌
    等情為據。經查：前揭(1)、自訴內容所述，已據原審調借臺灣臺中地方法院檢察
    署九十年度偵字第一三三○一號偵查卷核對屬實；(2)、臺中縣警察局豐原分局大
    雅分駐所員警與臺灣臺中地方法院檢察署檢察官，對於刑案案件，均具有調查與
    偵查之權，對該刑事案件事實是否屬實，須依相關事證加以調查，對於提出刑事
    案件之告訴、告發者所告訴、告發內容，尚須經其實質審查、調查程序，審酌相
    關事證後，始得為移送、歸檔存參、或提起公訴、不起訴處分等，並非一經該等
    之告訴、告發，即須為一定之移送、或提起公訴等，臺中縣警察局豐原分局大雅
    分駐所承辦員警與臺灣臺中地方法院檢察署檢察官就被告乙○○於警訊與偵查中
    所為之上揭毀損告訴，既須經該等單位之實質審查，該提出告訴之行為，自難與
    刑法第二百十四條之以不實事項使公務員登載於職務上所掌公文書犯罪之構成要
    件相當。自訴人等所自訴承辦之辛○○檢察官部分，係於臺中縣警察局豐原分局
    報請偵辦該案件後分案偵查，係對被告乙○○、庚○○二人對自訴人丁○○等提
    出毀損告訴內容與自訴人丁○○等對被告乙○○、庚○○二人提出侵占罪告訴內
    容之有無，本於其職權予以偵查，自難以被告乙○○、庚○○二人對自訴人丁○○等提出毀損之告訴形式上對其等不利，即認承辦檢察官與被告乙○○、庚○○
    間具有上揭刑法第二百十四條之罪之共同被告關係。(3)、檢察官其行政上監督，
    為臺灣臺中地方法院檢察署該組之主任檢察官、檢察長，並非臺灣臺中地方法院
    院長，自訴人認臺灣臺中地方法院院長對於該案件之承辦檢察官應加以監督，而
    疏未為之，即與被告乙○○、庚○○、原承辦檢察官間具有刑法第二百十四條之
    罪之共犯關係，自屬無據，其他復查無確切證據足以證明被告等有何自訴人等所
    自訴之犯行，被告等之罪嫌顯有不足。
四、原審爰命法官於本件自訴案件第一次審判期日前訊問自訴人及調查證據結果，認
    被告等有刑事訴訟法第二百五十二條第十款之犯罪嫌疑不足之情形，依同法第三
    百廿六條第三項裁定駁回自訴，經核尚無不合，自訴人抗告意旨，未提出具體事
    證，泛稱原裁定不當，尚難認為有理由，應予駁回。
五、據上論斷，應依刑事訴訟法第四百十二條，裁定如主文。
中       華       民       國   九  十    年    十一     月    廿八     日
                                臺灣高等法院臺中分院刑事第一庭
                                      審判長法  官  陳  紀  綱
                                            法  官  方  艤  駐
                                            法  官  陳  登  源
右正本證明與原本無異。
不得再抗告。
                                            書記官  林  桂  鳳
中       華       民       國   九  十    年    十一     月    廿九     日
                                                                        Ｋ


司法院資訊處製作；財團法人民間司法改革基金會備份。
